臺灣高雄地方法院民事裁定
108年度消債更字第321號
聲  請  人  余孟宛  
0000000000000000

代  理  人  陳雅琴律師
上列當事人因消費者債務清理事件聲請更生，本院裁定如下：
    主  文
聲請人余孟宛自中華民國一百零九年二月二十五日下午四時起開
始更生程序。
命司法事務官進行本件更生程序。
    理  由
一、聲請意旨略以：伊無力清償債務，因債權人非金融機構，毋
    庸進行前置協商或調解程序，爰聲請准予更生等語。
二、按債務人不能清償債務或有不能清償之虞者，得依本條例所
    定更生或清算程序，清理其債務；債務人無擔保或無優先權
    之本金及利息債務總額未逾新臺幣（下同）12,000,000元者
    ，於法院裁定開始清算程序或宣告破產前，得向法院聲請更
    生；法院開始更生程序之裁定，應載明其年、月、日、時，
    並即時發生效力；法院開始更生或清算程序後，得命司法事
    務官進行更生或清算程序，必要時得選任律師、會計師或其
    他適當之自然人或法人1人為監督人或管理人，消費者債務
    清理條例（下稱消債條例）第3條、第16條第1項、第42條第
    1項、第45條第1項分別定有明文。
三、經查：
㈠、聲請人於民國106年度及107年度申報所得分別為356,068元、
    395,267元，平均每月所得各為29,672元、32,939元（本件
    元以下均採四捨五入計算），名下無財產，雖有保誠人壽、
    富邦人壽保單，惟保誠人壽保單部分非要保人，富邦人壽保
    單則為團險，無解約金；又聲請人自105年9月5日起於財團
    法人基督教以琳書房擔任店長，108年1至12月平均每月收入
    （含年終獎金）約33,859元【計算式：（30,240＋30,439＋31
    ,507＋30,774＋31,507＋31,507＋29,574＋31,507＋30,240＋30,16
    4＋31,407＋32,440）÷12＋35,000÷12＝33,859】，現未領取任
    何補助等情，有財政部高雄國稅局106年至107年綜合所得稅
    各類所得資料清單及財產歸屬資料清單（卷第15至17頁）、
    財產及收入狀況說明書（卷第3至5頁）、債權人清冊（卷第
    6頁）、戶籍謄本（卷第9頁）、勞工保險被保險人投保資料
    表（卷第18頁）、個人商業保險查詢結果表（卷第61頁）、
    財團法人金融聯合徵信中心前置協商專用債權人清冊（卷第
    10至12頁）、信用報告（卷第13至14頁）、社會補助查詢表
    （卷第44至46頁）、高雄市政府都市發展局函（卷第47頁）
    、在職證明書（卷第52頁）、薪資單（卷第26至31頁、第53
    至54頁、第97至103頁）、存簿（卷第23至25頁、第65至66
    頁）、保誠人壽保險股份有限公司函（卷第104至105頁）、
    富邦人壽保險股份有限公司陳報狀（卷第84至85頁）等附卷
    可證。則在別無其他資料可認聲請人有其他收入之情形下，
    以其108年每月平均收入33,859元核算現在償債能力之基礎
    ，堪認妥適。
㈡、關於聲請人個人日常必要支出部分，按債務人必要生活費用
    ，以最近一年衛生福利部或直轄市政府所公告當地區每人每
    月最低生活費一點二倍定之，消債條例第64條之2第1項定有
    明文。本院參酌衛福部社會司所公告109年度高雄市最低生
    活費為13,099元，則聲請人每月最低生活所必需除有特殊情
    形並有證據證明者外，自宜以此之1.2倍即15,719元為度，
    始得認係必要支出。又聲請人陳稱於弟弟所有房屋居住，客
    觀上無房屋費用支出，故於計算聲請人個人每月必要生活費
    時，即應自前開已包括聲請人居住費用在內之每月最低生活
    費用中，扣除相當於房租支出所佔比例（大約為24.36％）。
    依此計算結果，聲請人每月之必要生活費應以11,890元為準
    【計算式：15,719－（15,719×24.36%）＝11,890，本件元以
    下均採四捨五入計算】，逾此範圍難認必要。
㈢、關於聲請人扶養支出部分，聲請人稱扶養母親余鄧阿梅，每
    月支出5,000元扶養費。經查，余鄧阿梅係41年生，現無業
    ，於106年至107年度均無申報所得，名下有土地1筆，現值
    為695元，並有2011年出廠車輛1部，另有中國人壽保單解約
    金93,398元、南山人壽保單解約金5,947元，前於97年7月1
    日領取764,250元勞保老年給付，106年7月起每月領取4,668
    元國民年金老年年金等情，此有戶籍謄本（卷第9頁）、綜
    合所得稅各類所得資料清單及財產歸屬清單（卷第55至57頁
    ）、存簿（卷第83頁）、社會補助查詢表（卷第41至43頁）
    、勞動部勞工保險局函（卷第48頁）、個人商業保險查詢結
    果表（卷第64頁）、中國人壽保險股份有限公司函（卷第78
    至79頁）、南山人壽保險股份有限公司函（卷第94至95頁）
    附卷可考。足認余鄧阿梅年事已高，並無謀生能力，雖有土
    地、車輛、保單解約金，惟土地、保單價值甚微，且車輛出
    廠年份久遠，殘值不高，復無繼續性之收入，應難以維持自
    己生活，有受聲請人及另2名子女扶養之權利。至於扶養費
    用數額部分，按受扶養者之必要生活費用，準用第一項規定
    計算基準數額，並依債務人依法應負擔扶養義務之比例認定
    之，消債條例第64條之2第2項亦有明定。準此，聲請人所應
    負擔其母親每月之扶養費，自宜以此為度，始得認係必要支
    出，是在無其他更為詳實之資料可供佐證之情形下，本院認
    即應以109年度高雄市每人每月不含房屋支出之最低生活所
    必需11,890元（詳如前述），扣除每月領取之國民年金老年
    年金後，與其餘2名扶養義務人共同負擔扶養費。故綜上，
    聲請人母親每月之扶養費即應以2,407元為度【計算式：（1
    1,890－4,668）÷3＝2,407】，逾此範圍難認必要。
㈣、承上，聲請人目前每月平均收入33,859元，扣除個人必要支
    出11,890元、母親扶養費2,407元後，剩餘19,562元，而聲
    請人目前負債總額為2,195,829元（卷第6頁債權人清冊），
    以每月所餘逐年清償，至少須約9年（計算式：2,195,829÷1
    9,562÷12≒9）始能清償完畢，應認其已不能清償債務。此外
    ，聲請人無擔保或無優先權之債務總額未逾12,000,000元，
    且無消債條例第6條第3項、第8條或第46條各款所定駁回更
    生聲請之事由存在。則聲請人聲請更生為有理由，應予准許
    ，爰命司法事務官進行本件更生程序。
四、依消債條例第11條第1 項、第45條第1 項、第16條第1 項，
    裁定如主文。
中　　華　　民　　國　 109　　年　　2 　　月　　25　　日
              　　民事庭　　法　　　官　賴寶合
以上正本係照原本作成。
本裁定不得抗告。
中　　華　　民　　國　 109　　年　　2 　　月　　25　　日
  　                        書記官　胡美儀